【裁判字號】    89,上訴,401
【裁判日期】    890518
【裁判案由】    詐欺
【裁判全文】
臺灣高等法院臺南分院刑事判決      八十九年度上訴字第四一號 首股 Ａ
      上  訴  人
      即  被  告  乙  ○  ○
右上訴人因詐欺案件，不服臺灣臺南地方法院八十八年度訴字第一四五九號中華民國
八十九年一月二十五日第一審判決（起訴案號：臺灣臺南地方法院檢察署八十八年度
偵緝字第一○二九號），提起上訴，本院判決如左：
      主      文
上訴駁回。
      事      實
一、乙○○於民國（下同）八十五年間因犯竊盜罪，經臺灣宜蘭地方法院判處有期徒
    刑二月，緩刑五年確定，詎仍不知悔改，因經濟拮倨，經由年籍不詳之陳姓男子
    介紹，夥同不詳名字之吳姓成年女子，共同基於意圖為自己不法所有並以犯詐欺
    為常業之犯意聯絡，先於八十八年二月十二日，由該吳姓女子以乙○○等人名義
    向台北市政府建設局申請公司設立登記，虛設鼎頁企業有限公司（以下稱鼎頁公
    司），乙○○並授權該吳姓女子自行刻印鼎頁公司印章及乙○○自己之印章，由
    吳姓女子保管，吳姓女子及乙○○並進而以乙○○名義分別向台北市彰化銀行北
    門分行等八家銀行申請開設支票存款戶。乙○○於領得上開銀行交付之空白支票
    簿後，以每本支票簿（二十五張）新台幣（下同）二萬五千元之對價，交由該吳
    姓女子使用，並授權吳姓女子可將鼎頁公司及乙○○之印章蓋於上開空白支票上
    ，以簽發支票，再由該吳姓女子以上開蓋有乙○○印章之支票交付或賣予他人，
    向他人詐騙金錢或詐購財物，乙○○因而得利二十萬元。嗣於同年四月間，由林
    玉坤（另通緝中）持蓋有鼎頁企業有限公司及乙○○印章、票號0000000
    號之支票一紙至台南縣，向甲○○○○限公司（以下稱大詠公司）詐購價值六十
    四萬餘元之嬰兒車，因該支票存款不足遭退票後，大詠公司始知受騙，經向臺灣
    臺南地方法院檢察署提出告訴後而查悉上情。
二、案經大詠公司訴由台灣台南地方法院檢察署檢察官偵查起訴。
      理      由
一、上訴人即被告乙○○經合法傳喚，無正當理未到庭陳述，然其於前此迭次訊問時
    對於右揭虛設鼎頁公司、以乙○○名義分別向台北市彰化銀行北門分行等八家銀
    行申請開設支票存款帳戶，領得上開銀行交付之空白支票簿後，以每本支票簿二
    萬五千元之對價，交由該吳姓女子使用，並授權吳姓女子將鼎頁公司及乙○○之
    印章蓋於上開空白支票上，以簽發支票之事實坦承不諱，雖否認有詐欺，辯稱：
    非存心詐騙云云。然查：右揭事實業據告訴人大詠公司指述綦詳，且有支票、退
    票理由單、鼎頁公司設定登記申請書、彰化商業銀行北門分行支票存款開戶申請
    書、支票存款往來約定書在卷可憑。被告既然虛設行號，並以自己之名義申請開
    設多家銀行之支票存款帳戶後，將取得之空白支票賣與吳姓女子，則被告對該吳
    姓女子將該空白支票及支票印鑑，出售他人或轉而以之詐騙他人財物等情，理應
    有所預見。且由被告明知其身為鼎頁公司之負責人，卻未參與公司經營，仍授權
    他人開立支票，對支票用途不加聞問等情狀，亦可窺知被告於與吳姓女子虛設鼎
    頁公司伊始，即應有不法所有之詐騙犯意。又被告自承因其父中風，渠為照顧渠
    父無法外出工作，急著用錢，所以以此方法取得錢財（參見本院八十九年四月十
    八日訊問筆錄）。而其虛設未實際營業之鼎頁公司、一次即申請八本支票簿，供
    吳姓女子詐欺之用，亦顯有使吳姓女子恃之藉以維生之詐欺行為及犯意存在，足
    見其係因無收入急需用錢，明知所為有所不法而仍為之，並以此為業，應無可置
    疑。而被告之所為已令告訴人亦因而受有損害。是所辯並無詐欺之犯意云云，顯
    係卸責之詞，殊不足採。是本件事證明確，被告之犯行洵堪認定。
二、核被告意圖為自己不法之所有，以詐術使人將本人之物交付，並以之為業，所為
    係犯刑法第三百四十條之常業詐欺罪。其與吳姓女子、陳姓男子間有犯意聯絡行
    為分擔，應均論以共同正犯。原審援引刑法第二十八條、第三百四十條、第三十
    八條第一項第二款，罰金罰鍰提高標準條例第一條前段，並審酌被告等犯罪之動
    機、目的、手段及犯後態度等一切情狀，量處乙○○有期徒刑一年。並說明支票
    簿捌本、鼎頁企業有限公司印章壹枚、乙○○印章壹枚雖未扣案，現為第三人吳
    姓女子所保管，然為被告所有，且係供犯罪所用之物，亦無法證明業已滅失，應
    予沒收。本院經核其認事用法均無違誤。被告乙○○聲明上訴，否認詐欺，並認
    原審量刑過重，為無理由，應予駁回。
三、被告經合法傳喚，無正當理由不到庭，爰不待其陳述逕行判決。
據上論結，應依刑事訴訟法第三百六十八條、第三百七十一條，判決如主文。
本案經檢察官張斗輝到庭執行職務。
中    華    民    國      八十九      年      五      月        十八    日
                                  臺灣高等法院臺南分院刑事第四庭
                                      審判長法官  蔡    崇    義
                                            法官  顏    基    典
                                            法官  宋    明    蒼
右正本證明與原本無異。
如不服本判決，應於判決送達後十日內向本院提出上訴狀，其未敘述理由者並應於提
出上訴狀後十日內向本院補提理由書（應附繕本)。
                                      法院書記官  李    育    儒
中    華    民    國      八十九      年      五      月      二十二    日
附錄本案論罪科刑法條全文：
刑法第三百三十九條第一項：意圖為自己或第三人不法之所有，以詐術使人將本人或
                          第三人之物交付者，處五年以下有期徒刑、拘役或科或
                          併科一千元以下罰金。
第三百四十條：
以犯前條之罪為常業者，處一年以上七年以下有期徒刑，得併科五千元以下罰金。


司法院資訊處製作；財團法人民間司法改革基金會備份。
